臺灣高等法院刑事判決
110年度上易字第646號
上  訴  人  臺灣宜蘭地方檢察署檢察官
上  訴  人  
即  被  告  施建泓


                


上列上訴人因被告竊盜案件，不服臺灣宜蘭地方法院109年度易
字第542、586號，中華民國110年1月19日第一審判決（起訴案號
：臺灣宜蘭地方檢察署109年度偵字第5083、5438號），提起上
訴，本院判決如下：
    主  文
原判決關於施建泓被訴於民國一○九年七月一日共同竊盜（即犯
罪事實欄二）部分及定執行刑均撤銷。
施建泓共同犯侵入住宅竊盜罪，累犯，處有期徒刑玖月。 
其他上訴駁回。
上開撤銷改判與上訴駁回部分（有罪部分）所處之刑，應執行有
期徒刑壹年陸月。
    犯罪事實
一、施建泓意圖為自己不法之所有，基於竊盜之犯意，於民國10
    9年6月30日上午10時8分許，駕駛車牌號碼不詳之自用小客
    車，利用陳昭安位於宜蘭縣○○鄉○○○路○段000號住處無人之
    際，先行推開未上鎖之庭院大門右側小鐵門進入庭院後，拆
    卸並徒手破壞大門旁百葉窗，以踰越窗戶方式侵入前揭住處
    內，徒手竊得屋內60吋電視機1臺、象牙製飾品1對、木製雕
    刻鳥樹藝術品1具、木製雕刻樹藝品1具、聚寶花瓶1具、聚
    寶盆1句、大型樹瘤雕塑花瓶1具、木製文昌筆1及古董傢俱
    座椅1張等物，並搬運至車上後駕車離去。
二、施建泓食髓知味，於翌日（同年7月1日）凌晨4時44分許以
    通訊軟體LINE邀約友人林育頡（經原審以109年度易字第542
    號判決判處有期徒刑6月在案），由林育頡駕駛車牌號碼000
    -0000號自用小客車與施建泓在宜蘭縣三星鄉大洲某統一超
    商會合，再由施建泓駕駛前開自用小客車搭載林育頡，一同
    前往陳昭安上址住處，先將車輛停在大門外，再於同日上午
    5時44分許，共同基於為自己不法所有之竊盜犯意聯絡，由
    施建泓帶領林育頡自未上鎖大門右側小鐵門、客廳大門侵入
    該住宅內，徒手竊得大型檜木製巧雕飾品1具及牛角飾品2對
    （含底座1具），並搬運至車上後駕車離去。嗣經陳昭安提
    供屋內監視器錄影畫面報警處理，方循線查悉上情。　　
三、案經陳昭安訴由宜蘭縣政府警察局三星分局報請臺灣宜蘭地
    方檢察署檢察官偵查起訴。
    理  由
壹、程序部分：
一、審理範圍：
　　本件上訴人即被告施建泓（下稱被告）聲明針對原判決有罪
    部分提起上訴（見本院卷第100、144至145頁），檢察官亦
    對於被告被訴於105年10月27日「牛奶成福德廟」之竊盜案
    件，提起上訴（見本院卷第23至24頁）；則被告被訴於106
    年2月26日竊取「陳益立所有車牌號碼00-0000號自小貨車」
    （即109年度偵字第6495號）部分，未據上訴，業已確定，
    自非屬本院審理範圍，合先說明。　　
二、按被告以外之人於審判外之陳述，雖不符刑事訴訟法第159
    條之1至第159條之4之規定，而經當事人於審判程序同意作
    為證據，法院審酌該言詞陳述或書面陳述作成時之情況，認
    為適當者，亦得為證據。又當事人、代理人或辯護人於法院
    調查證據時，知有第159條第1項不得為證據之情形，而未於
    言詞辯論終結前聲明異議者，視為有前項之同意，同法第15
    9條之5亦有明定。查本件檢察官、被告就本判決下列所引被
    告以外之人於審判外陳述之證據能力均不予爭執，迄至言詞
    辯論終結，亦未對該等證據之證據能力聲明異議（見本院卷
    第100至103、145至147頁），本院審酌該些供述證據作成時
    ，核無違法取證或其他瑕疵，認為以之作為本案之證據屬適
    當，自有證據能力。其餘資以認定被告犯罪事實之非供述證
    據，均查無違反法定程序取得之情形，依刑事訴訟法第158
    條之4反面規定，亦具證據能力。
貳、實體部分：
一、上開事實，業據被告於偵查、原審及本院審理時均坦承不諱
    （見109年度偵字第5083號卷，下稱偵5083卷，第22頁；原
    審109年度易字第542號卷，下稱原審卷，第68、131頁；本
    院卷第148頁），核與證人即告訴人陳昭安於警詢指述情節
    、證人即共犯林育頡於警詢及偵查時之供證、證人吳東山於
    警詢之陳述大致相符（見宜蘭縣政府警察局三星分局刑案偵
    查卷宗，下稱警卷，第7至12、13至16、17至20頁；原審卷
    第137至143頁）；且有宜蘭縣政府警察局（三星分局）扣押
    筆錄、扣押物品目錄表、監視器錄影畫面擷取照片20張、車
    輛詳細資料報表、贓物認領保管單、現場照片28張、尋獲贓
    物照片4張、LINE對話紀錄擷取照等在卷足稽（見警卷第22
    至27、29至31、37至64頁；原審卷第151至157頁）。堪認被
    告前開任意性自白與事實相符，應可採信。至被告於本院審
    理時固一度辯稱其於109年6月30日當天並未竊得文昌筆及古
    董傢俱座椅；惟此部分除證人陳昭安於警詢指證在卷外，被
    告於檢察官訊問時已曾自白，於109年6月30日10時8分許開
    車前往宜蘭縣○○鄉○○○路○段000號，破壞大門百葉窗侵入該
    住處，竊得木製文昌筆及古董家居椅等事實（見偵5083卷第
    22頁），則被告就此辯解顯與上開自白內容前後矛盾不一，
    尚難遽採；再參以被告自承：事後已就尚未尋獲返還之木製
    文昌筆及古董傢俱座椅與告訴人達成和解（見本院卷第100
    、149頁），益徵被告願意賠付告訴人上開物品之損失，可
    證上開物品失竊乃被告所為。準此，其事後空言辯稱未竊得
    文昌筆及古董傢俱乙節並不可採。從而，本案事證明確，被
    告犯行應堪認定，應依法論科。
二、論罪：
  ㈠核被告就犯罪事實欄一所為，係犯刑法第321條第1項第1 款
    、第2款之毀越窗戶侵入住宅竊盜罪；就犯罪事實欄二所為
    ，係犯刑法第321條第1項第1款之侵入住宅竊盜罪（至於起
    訴書雖認犯罪事實欄二部分，尚構成同條項第2款之加重事
    由，惟部分經原審法院向告訴人當庭確認後，由公訴人更正
    認僅構成第1款之加重要件，見原審卷第98頁，則此僅屬法
    條要件之增減，自無庸變更起訴法條，併此敘明）。被告就
    犯罪事實欄二之犯行，與共犯林育頡之間，有犯意聯絡及行
    為分擔，應論以共同正犯。被告前開二次竊盜犯行，乃犯意
    各別、行為時間相異，應予分論併罰。
  ㈡被告前因犯竊盜、詐欺案件，經原審法院分別105年度簡字第
    717號判決判處有期徒刑2月確定、以106年度易字第60號判
    決判處有期徒刑3月確定，上開2罪經原審法院以107年度聲
    字第9號裁定應執行有期徒刑4月確定，於106年3月24日入監
    執行、同年7月23日執行完畢（前科表登載執畢日期為「106
    年9月3日」，應屬有誤；再接續另案之執行），有本院被告
    前案紀錄表附卷可查。其於受徒刑執行完畢後5年內，故意
    再犯本件有期徒刑以上之2罪，均屬累犯；另審酌釋字第775
    號解釋意旨，參以於前案執行完畢後，另因犯竊盜案件而接
    續執行拘役40日、有期徒刑3年，原訂於109年8月24日縮刑
    期滿，惟於108年7月19日因獲准假釋出監，此有上開前案紀
    錄表可考，堪認被告於假釋期間即再犯本案，顯見前揭刑之
    執行並未產生警惕作用，且被告前已因竊盜案件，經法院依
    法論罪科刑並令被告入監執行，仍再犯本案罪質相同之罪，
    足見其主觀上欠缺對法律及他人財物所有權之尊重，且對刑
    罰反應力薄弱，因認如加重其法定最低度刑，並無前揭解釋
    所指致行為人所受刑罰超過其所應負擔罪責之情事，爰依刑
    法第47條第1項規定，均加重其刑。
三、撤銷改判之理由（即犯罪事實欄二及定執行刑）：
　㈠原審就被告上揭犯行，認事證明確，予以論罪科刑，固非無
    見。惟按刑罰之量定，固屬法院自由裁量之職權行使，惟刑
    事審判之量刑，旨在實現刑罰權之分配的正義，故法院對科
    刑判決之被告量刑，應符合罪刑相當原則，使罰當其罪，此
    所以刑法第57條明定科刑時應審酌一切情狀，尤應注意該條
    所列各款情形，以為科刑輕重之標準（最高法院95年度台上
    字第1779號判決意旨參照）。查被告就「犯罪事實欄二」部
    分，雖屬再次前往上址並與他人共同犯竊盜罪，然考量該次
    竊取之物品數量少於本案犯罪事實欄一部分，且就此部分竊
    得之物品亦皆事後尋回發還告訴人，相較犯罪事實欄一部分
    ，告訴人尚承受部分物品尚未取回之損失，原審就犯罪事實
    欄一部分量處有期徒刑1年，卻就此部分量處有期徒刑1年2
    月，應屬輕重失衡，以致量刑稍有過重，被告就此部分認量
    刑過重提起上訴，為有理由，故應由本院將原判決此部分（
    即犯罪事實欄二）撤銷，其定執行刑亦失所附麗，應併予撤
    銷。
　㈡爰以行為人之責任為基礎，審酌被告不思循正當途徑獲取所
    需，竟夥同友人林育頡再次侵入上址住宅之方式，竊取告訴
    人財物，顯然欠缺尊重他人財產權之觀念，所為實無足取；
    兼衡被告犯後坦認犯行，並配合警方取回該次竊得之大型檜
    木製巧雕飾品1具及牛角飾品2對（含底座1具），已填補告
    訴人損害，兼衡其自述高中肄業之智識程度，從事鐵工之勞
    力工作，離婚、家中無人需其扶養之家庭經濟狀況（見原審
    卷第131頁；本院卷第149頁）；暨犯罪之動機、目的、手段
    、所生危害及告訴人、告訴人就本件科刑範圍之意見等一切
    情狀，量處如主文第2項所示之刑。再考量被告就犯罪事實
    欄一、二所示之竊盜犯行，其侵害法益相同、行為手段亦類
    似，各罪犯罪時點前後相差不到1日，責任非難重複程度較
    高，再衡以被告所犯各罪情節、行為人預防需求、整體刑法
    目的及相關刑事政策等情狀，為整體非難評價，合併定其應
    執行之刑如主文第4項所示，以期相當。
四、上訴駁回之理由（即犯罪事實欄一、沒收追徵部分及檢察官
    上訴部分）：　　
　㈠犯罪事實欄一及沒收追徵部分：
　⒈原審詳為調查，認被告就犯罪事實欄一之竊盜犯行罪證明確
    ，適用刑法第321條第1項第1款、第2款、第47條第1項、第3
    8條之1第1項前段、第3項，刑法施行法第1條之1第1項等規
    定，並說明審酌被告不思循正當途徑獲取所需，竟任意以毀
    越窗戶侵入住宅方式，竊取告訴人所有財物，顯然欠缺尊重
    他人財產權之觀念；兼衡被告犯後坦認犯行，雖與告訴人和
    解、惟迄今未能具體賠償告訴人所受損害之態度，兼衡其自
    述國中畢業之智識程度，從事鐵工之勞力工作，離婚、家中
    無人需其扶養之家庭經濟狀況；暨犯罪之動機、目的、手段
    、所生危害及告訴人、蒞庭檢察官就本件科刑範圍之意見等
    一切情狀，量處有期徒刑1年。並說明：被告就犯罪事實一
    、二所竊得之象牙製飾品1對、木製雕刻鳥樹藝品1具、木製
    雕刻樹藝品1具、聚寶花瓶1具、聚寶盆1具、60吋電視機1臺
    、大型檜木製巧雕飾品1具、牛角飾品2對（含底座1具）等
    物，事後已為警方查扣，並實際合法發還告訴人，有贓物認
    領保管單及扣案物品目錄表在卷可憑，自無須再諭知沒收或
    追徵。至被告竊得大型樹瘤雕塑花瓶1具、木製文昌筆1 具
    及古董傢俱座椅1張，並未扣案，亦未發還告訴人，爰依前
    開規定諭知沒收，於全部或一部不能沒收或不宜執行沒收時
    ，追徵其價額等旨。認原審之認定事實及適用法律均無違誤
    ，量刑亦屬妥適。
  ⒉被告上訴主張：業與告訴人達成和解，履行賠償中，原審量
    刑過重，請求從輕量刑等語。惟按刑之量定，本為法院得依
    職權自由裁量之事項，苟已審酌刑法第57條規定之事項，且
    於法定刑度之內予以量定，客觀上並無明顯濫權之情形者，
    即不容當事人憑其主觀意見，指摘其違法或失當。查本案原
    審量刑時，已以行為人責任為基礎，就刑法第57條所定各款
    科刑輕重應審酌之事項，已於理由欄內具體說明，業如前述
    ，顯已斟酌刑法第57條各款事由併被告上訴意旨所陳之旨，
    並基於刑罰目的性之考量、刑事政策之取向以及行為人刑罰
    感應力之衡量等因素而為刑之量定，並未逾越法定刑度，亦
    無違背公平正義之精神，客觀上不生量刑失衡之裁量權濫用
    ；且依被告與告訴人和解之金額乃新臺幣（下同）114萬800
    0元，有和解筆錄1份存卷足證（見原審卷第159頁），然迄
    今告訴人依上開和解筆錄執行所得，僅扣得被告之保管金25
    01元（扣除執行費用，告訴人所得乃低於此金額），有法務
    部○○○○○○○110年4月13日宜監總決字第11004010820號函及所
    附資料在卷可考（見本院卷第123至131頁），顯見依被告目
    前資力難以履行賠償，而以雙方和解金額可知告訴人至少受
    有前述金額之損害，原審量處有期徒刑1年，並無過重之情
    ，被告上訴意旨就原判決就「犯罪事實欄一」部分所處刑度
    為爭執，請求從輕量刑，為無理由。從而，被告此部分上訴
    為無理由，應予以駁回。　
　㈡檢察官上訴部分：　
　⒈公訴意旨略以：被告於105年10月27日凌晨零時至同日15時10
    分間某時，在宜蘭縣○○鄉○○路○段00號旁「○○○福德廟」，基
    於為自己不法之所有意圖，持客觀上足供兇器使用之工具，
    破壞「○○○福德廟」內之功德箱鑰匙孔後，竊得功德箱內香
    油錢約2000元至3000元後離去。因認被告涉犯刑法第321條
    第1項第3款之攜帶兇器竊盜罪嫌等語。 
  ⒉按犯罪事實應依證據認定之，無證據不得認定犯罪事實；不
    能證明被告犯罪者應諭知無罪之判決，刑事訴訟法第154條
    第2項、第301條第1項分別定有明文。次按刑事訴訟法第161
     條第1項規定：檢察官就被告犯罪事實，應負舉證責任，並
    指出證明之方法。因此，檢察官對於起訴之犯罪事實，應負
    提出證據及說服之實質舉證責任。倘其所提出之證據，不足
    為被告有罪之積極證明，或其指出證明之方法，無從說服法
    院以形成被告有罪之心證，基於無罪推定之原則，自應為被
    告無罪判決之諭知。
　⒊訊據被告堅決否認有前開之竊盜犯行，辯稱：警方在「○○○福
    德廟」採到菸蒂，應該係伊與朋友在該處聊天後所遺留，福
    德廟是公共場合任何人都可以去，無法由此證明香油錢係伊
    偷的等語。經查：
  ⑴被害人「○○○福德廟」內之功德箱，於105年10月27日凌晨零
    時至同日15時10分間某時，遭人持不詳工具破壞公德箱鑰匙
    孔後竊取箱內香油錢約2000元至3000元之事實，業據證人李
    仁淵、陳益立於警詢時證述在卷（見宜蘭縣政府警察局宜蘭
    分局刑案偵查卷宗，下稱宜蘭警卷，第10至12頁），復有失
    竊現場照片照片（見宜蘭警卷第21至23頁）在卷可稽，是此
    部分事實固可認定。
  ⑵警方於接獲「○○○福德廟」管理人報案後，鑑識人員於功德箱
    附近牆壁旁地上採得「菸蒂」1枚，經內政部警政署刑事警
    察局與被告之唾液鑑定結果，該「菸蒂」採集轉移棉棒之DN
    A-STR型別與被告之DNA-STR型別相符，有內政部警政署刑事
    警察局109年3月4日刑生字第0000000000號鑑定書、現場勘
    察報告表、勘察採證同意書、證物清單、現場照片（見宜蘭
    警卷第16、18頁反面至第23頁）存卷可證。然前開證據僅能
    證明被告曾到過「○○○福德廟」並遺留菸蒂在該處。惟依卷
    附「○○○福德廟」現場照片所示，該處係任何人均得自由進
    出之廟宇，而警方採集「菸蒂」位置係在福德廟功德箱附近
    牆壁旁地板上，實無從僅憑此即認定該菸蒂是被告於竊取香
    油錢時所遺留，而為不利於被告之認定。準此，單憑該等證
    據，尚未能逕予排除被告係案發前偶然進入廟內丟棄該菸蒂
    之可能性；在無其他積極證據證明被告犯罪之情形，客觀上
    應認尚未達到使通常一般之人均不致於有所懷疑，而得確信
    被告確有竊取香油錢之程度，應為被告無罪判決之諭知。
　⒋原審因認被告被訴竊盜罪嫌，核屬不能證明，而為無罪之諭
    知，尚無違誤。檢察官上訴意旨略以：該煙蒂新鮮且於功德
    箱相鄰，足見係行竊香油錢之人於取得款項後一時欣喜，誤
    將煙蒂丟棄於地，又該廟並香火茂盛之宮廟，且於被告位於
    五結鄉之住處亦非鄰近，且被告於105年間已有多次竊盜犯
    行，若非竊盜，豈會走入該廟並留下煙蒂，原判決認定事實
    違反經驗及論理法則，請撤銷原判決，更為適當合法之判決
    等語。經查：檢察官上訴意旨是以「留有煙蒂之人」即為行
    竊之人為前提立論，但實未提出其他證據說明在該宮廟乃公
    眾得出入場所之情況下，得以確認被告即為當時遭竊時點唯
    一進出之人，而排除被告係案發前偶然進入廟內丟棄該菸蒂
    之可能性，且現場之侵入處或功德箱附近並未查得被告之相
    關跡證，實難僅憑此煙蒂之遺留，對被告遽以竊盜罪相繩。
    檢察官上訴指摘原判決不當，僅係就原審依職權為證據取捨
    及心證形成之事項，反覆爭執，無從推翻原審之認定，此部
    分之上訴理由難認可採。從而，檢察官之上訴，為無理由，
    應予駁回。
據上論斷，應依刑事訴訟法第368條、第369條第1項前段、第364
條、第299條第1項前段，刑法第321條第1項第1款、第28條、第4
7條第1項、第51條第5款，判決如主文。
本案經檢察官黃明正提起公訴，檢察官江佩蓉提起上訴，檢察官
壽勤偉到庭執行職務。
中　　華　　民　　國　　110 　年　　5 　　月　　13　　日
                  刑事第十一庭  審判長法　官  周煙平
                                      法　官  吳炳桂
                                      法　官  陳俞伶
以上正本證明與原本無異。
不得上訴。
                                      書記官  朱家麒
中　　華　　民　　國　　110 　年　　5 　　月　　14　　日
附錄：本案論罪科刑法條全文　　　　　　　　　　　　　　　
中華民國刑法第321條
犯前條第1項、第2項之罪而有下列情形之一者，處6月以上5年以
下有期徒刑，得併科50萬元以下罰金：
一、侵入住宅或有人居住之建築物、船艦或隱匿其內而犯之。
二、毀越門窗、牆垣或其他安全設備而犯之。
三、攜帶兇器而犯之。
四、結夥三人以上而犯之。
五、乘火災、水災或其他災害之際而犯之。
六、在車站、港埠、航空站或其他供水、陸、空公眾運輸之舟、
    車、航空機內而犯之。前項之未遂犯罰之。